【裁判字號】    89,台上,4219
【裁判日期】    890719
【裁判案由】    偽造有價證券
【裁判全文】
最高法院刑事判決                              八十九年度台上字第四二一九號
    上訴人  台灣高等法院檢察署檢察官
    被  告  甲○○
右上訴人因被告偽造有價證券案件，不服台灣高等法院中華民國八十七年六月十一日
第二審判決（八十五年度上訴字第二六五九號，起訴案號：台灣台北地方法院檢察署
八十三年度偵字第二六○五四號），提起上訴，本院判決如左：
    主  文
原判決撤銷，發回台灣高等法院。
    理  由
本件原判決認定：被告甲○○於民國八十三年五月間向許阿添承受十方通信企業有限
公司，該公司總資本額新台幣（下同）五百萬元，乃邀約李俊偉投資三百五十萬元，
並由李俊偉擔任該公司名義負責人，由甲○○為實際負責人，再委由不知情之謝淑惠
辦理公司變更登記，變更李俊偉為公司登記之負責人，其後於同年八月二十三日同至
世華聯合商業銀行台北分行古亭辦事處，將原登記負責人許阿添變更為李俊偉，並更
換印鑑為「李俊偉」，嗣甲○○向謝淑惠取回李俊偉之印章，並自許阿添處及向世華
聯合商業銀行台北分行古亭辦事處，分別取十方通信企業有限公司名義、六○○二五
一之四號支票帳戶數目不詳之空白支票多張後，竟超過李俊偉授權經營公司之範圍，
意圖供行使之用，基於概括之犯意，未經李俊偉之同意，連續自八十三年九月間起，
盜用李俊偉原交付供公司經營用之印章，冒用十方通信企業有限公司李俊偉名義，偽
造如原判決附表一所示支票二十三紙，並持以行使交付同附表所示執票人。甲○○復
基於同一概括犯意，與不詳年籍之陳永來，於八十三年十一月間，為林木水向台北銀
行承德分行申請支票帳戶，取得林木水交付之印章，及台北銀行承德分行四三六之○
號帳戶之支票簿後，竟意圖為自己不法之所有，在台北地區，將自己持有其中三張應
交付林木水之空白支票侵占入己，並意圖供行使之用，未經林木水同意，連續自八十
三年十一月間起，盜用林木水原交付之印章，冒用林木水名義，偽造台北銀行承德分
行為付款人，四三六之○號帳戶，如原判決附表二所示支票三紙，並持交同附表所示
執票人行使等情。因而撤銷第一審判決，改判論處甲○○共同連續意圖供行使之用，
而偽造有價證券罪刑，固非無見。
惟查科刑之判決書其宣示之主文，與所載之事實及理由必須互相適合，否則即屬理由
矛盾，其判決當然為違背法令。本件原判決事實欄記載「甲○○復基於同一概括犯意
，『與不詳年籍之陳永來』，於八十三年十一月間，為林木水向台北銀行承德分行申
請支票帳戶，取得林木水交付之印章，及台北銀行承德分行四三六之○號帳戶之支票
簿後，竟意圖為自己不法之所有，在台北地區，將自己持有其中……三張應交付林木
水之空白支票侵占入己，並意圖供行使之用，未經林木水同意，連續自八十三年十一
月間起，盜用林木水原交付之印章，冒用林木水名義，偽造台北銀行承德分行為付款
人，四三六之○號帳戶，如附表二所示支票三紙」等情。理由中則謂「遍閱全卷，除
被告曾辯解謂其所有如附表二所示空白支票，係案外人陳永來交付予伊外，並無其他
證據足資佐證被告有與不詳年籍之陳永來共同偽造如附表二所示支票之犯行……自難
僅憑被告不實之辯解，即推測被告有與不詳年籍之陳永來共同偽造如附表二所示支票
之犯行」云云。而原判決所宣示之主文，卻又諭知「甲○○『共同』連續意圖供行使
之用，而偽造有價證券」，並於理由欄據上論斷部分，引用刑法第二十八條共同正犯
之規定，為其適用之法律。究竟被告甲○○係獨自一人偽造原判決附表二所示支票三
紙，抑係與不詳年籍之陳永來共同偽造，原判決未於事實欄明確認定詳為記載，已有
未合，其宣示之主文，復與所載之理由相互矛盾，自屬違背法令。檢察官上訴意旨，
執以指摘，非無理由，應認原判決有發回更審之原因。至原判決不另諭知無罪部分，
基於審判不可分原則，應一併發回，附此明。
據上論結，應依刑事訴訟法第三百九十七條、第四百零一條，判決如主文。
中      華      民      國    八十九    年      七      月     十九     日
                              最高法院刑事第九庭
                                  審判長法官  張  信  雄
                                        法官  賴  忠  星
                                        法官  張  清  埤
                                        法官  林  永  茂
                                        法官  陳  世  雄
      右正本證明與原本無異
                                              書  記  官
中      華      民      國    八十九    年      七      月    二十五    日


司法院資訊處製作；財團法人民間司法改革基金會備份。
